【裁判字號】    97,上訴,490
【裁判日期】    970507
【裁判案由】    強盜等
【裁判全文】
臺灣高等法院刑事判決                 97年度上訴字第490號
上  訴  人
即  被  告  乙○○
選任辯護人  謝崇浯  律師
上列上訴人因強盜案件，不服臺灣板橋地方法院96年度訴字第35
10號，中華民國96年12月20日第一審判決（起訴案號：臺灣板橋
地方法院檢察署96年度偵字第20654號），提起上訴，本院判決
如下：
    主  文
原判決撤銷。
乙○○犯攜帶兇器強盜罪，處有期徒刑柒年貳月。
扣案之黑色全罩式安全帽壹頂沒收。
    事  實
一、乙○○前於民國91年4月4日因強盜案件，經臺灣板橋地方法
    院以90年度訴字第2122號判處有期徒刑8年，同年4月29日確
    定，嗣於96年7月20日縮刑假釋出監，假釋縮刑期滿日期為9
    8年9月17日（本案不構成累犯），詎其於假釋期間仍不知悔
    改，復於96年9月7日凌晨2時許，騎乘其父所有之車牌號碼
    QW5-056號輕型機車外出，向朋友借錢以繳房租未果，一時
    心急，於同日凌晨3時24分許，見臺北縣板橋市○○街與瑞
    安街口之統一便利商店，僅店員甲○○1人獨自在店內，認
    有機可趁，竟意圖為自己不法之所有，撿拾他人棄置路旁，
    客觀上對人之生命、身體具危險性，足供兇器使用之短刀1
    把（連同把柄長約27公分，不鏽鋼材質，前端呈扁平狀），
    並為避免遭監視錄影設備拍得其面孔而頭戴黑色全罩式安全
    帽，進入該店收銀櫃檯，以上開短刀迫令甲○○打開收銀機
    ，至使甲○○不能抗拒，而將收銀機之抽屜打開，乙○○隨
    即強行取走收銀機內之現金新臺幣（下同）2,200元，得手
    後旋騎乘上開機車逃逸，並將短刀丟棄於超商附近，再將所
    戴黑色全罩式安全帽1頂及身穿之綠色上衣1件，丟棄於臺北
    縣板橋市○○街37號前垃圾桶內。嗣經甲○○報案，員警調
    閱該店監視錄影畫面，於同日下午3時許，至臺北縣新莊市
    ○○路401巷4號3樓乙○○住處將之逮捕，並扣得強盜所得
    2,200元，及其強盜時所穿之灰底色白邊運動褲1件、咖啡色
    拖鞋1雙，乙○○並帶同員警至臺北縣板橋市○○街37號前
    之垃圾桶內起出其強盜時身穿之綠色上衣1件及所戴黑色全
    罩式安全帽1頂。
二、案經甲○○訴由臺北縣政府警察局海山分局移送臺灣板橋地
    方法院檢察署檢察官偵查起訴。
    理  由
壹、關於證據能力之認定：
    按被告以外之人於偵查中向檢察官所為之陳述，除顯有不可
    信之情況外，得為證據，刑事訴訟法第159條之1第2項定有
    明文。查證人即被害人甲○○於偵查中係以證人身分具結陳
    述，因檢察官代表國家偵查犯罪、實行公訴，依法有訊問證
    人之權，實務運作上，偵查中檢察官向被告以外之人取得之
    陳述，原則上均能遵守法律規定，不致違法取供，其可信性
    極高，復查無顯不可信之情況，依上開規定，證人甲○○於
    偵查中之證言，自有證據能力。
貳、實體方面：
一、被告之供述及辯解：
    經訊被告乙○○固坦承於前揭時、地，持撿拾而來，客觀上
    足以傷害人體，可作為兇器使用之短刀1把，強行取走統一
    便利商店櫃檯收銀機內現金2,200元之事實，惟矢口否認該
    當強盜罪行，辯稱：我當時並未壓制店員甲○○，亦未拿刀
    抵住甲○○，甲○○未達不能抗拒之地步，我只是搶奪現金
    云云。
二、認定犯罪事實所憑證據：
（一）前述事實，業經被告於警詢、偵查及原審坦承：我於96年
      9月7日凌晨3時24分許，進入板橋市○○街75號統一超商
      ，搶得現金2,200元，當時我將撿到的1把短刀藏在右褲袋
      內，頭戴全罩式安全帽，身穿警方查扣之衣褲，直接走到
      超商櫃檯，當時店內只有店員1人站在櫃檯內，我就將預
      藏之短刀取出，持該短刀指向店員，要該店員將收銀機及
      放錢的抽屜打開，該店員可能被我所持短刀嚇到，將收銀
      機及下方放錢的抽屜打開，我以右手持刀指向店員，使其
      不能反抗，左手伸入收銀機拿錢後逃離現場，短刀於作案
      後棄置於板橋市○○街路邊，安全帽及上衣棄置於瑞安街
      37 號前垃圾桶內，後來我有帶警方取回安全帽及上衣，
      但該把短刀已不見蹤影，可能遭早上馬路清潔人員掃走等
      語（偵查卷第9-10頁、第50頁、第61頁、原審卷第64頁）
      ，並有偵查卷附被害人簽具之贓物認領保管單1紙、臺北
      縣政府警察局海山分局指認犯罪嫌疑人紀錄表1紙、統一
      超商監視器翻拍照片9幀、查獲被告現場照片8幀可稽（偵
      查卷第31頁、第34-43頁），及被告所有於行搶時所穿戴
      之綠色上衣、灰白色運動褲各1件、黑色全罩式安全帽1頂
      、咖啡色拖鞋1雙扣案可資佐證。被告於偵查及原審均供
      承持刀強盜等情不諱，並於原審審理時當庭手比刀之長度
      ，經丈量約27公分（偵查卷第50頁、原審卷第16頁、第46
      頁、第65頁），並於本院審理時形容該把短刀之特徵係長
      條型，有手把，前端有點橢圓，連同手把約27公分，不鏽
      鋼材質，亮亮的等語（本院97年4月23日審判筆錄）。
（二）被害人甲○○於偵查中結證稱：當時我於店內值大夜班，
      被告進入店內就把刀子拿出來，強行進入櫃檯，持刀子脅
      迫我打開收銀機，當時店內只有我1人，無法抵抗，且我
      害怕被傷害，便依被告指示，打開收銀機，被告拿走2,20
      0元後逃逸，被告當時戴黑色全罩式安全帽，穿灰色運動
      短褲，綠色上衣及拖鞋等語（偵查卷第61頁），其於本院
      審理時復證稱：案發時超商無特殊防搶措施，當時情況我
      無法抵抗，被告所持兇器長約2、30公分，金屬材質，亮
      亮的，前端是平的，不是尖的，不記得有無刀刃，被告進
      入店內直接到櫃檯旁，用刀子示意，要我站到旁邊去，我
      與被告相距約3、40公分，被告先拿刀指著我，再指收銀
      機，收銀機是我打開的，錢是被告自行取走‧‧‧當時情
      境下我會怕，有人拿刀站在前面，要搶我，當然會怕，怎
      知道他是否隨時會撲過來等語（本院97年4月9日審判筆錄
      第4-7頁、同年4月23日審判筆錄第3頁）。
（三）按強盜罪所施用之強暴、脅迫手段，祇須足以壓抑被害人
      之抗拒，使其喪失意思自由為已足，縱令被害人實際無抗
      拒行為，仍於強盜罪之成立，不生影響。又搶奪與強盜，
      雖同具不法得財之意思，然搶奪係乘人不備，公然掠取他
      人之財物，如施用強暴脅迫，至使不能抗拒而取得財物或
      令其雕付者，則為強盜罪（最高法院30年上字第3023號、
      64年度臺上字第1165號判例參照）。本件被告既持客觀上
      足以傷害人身，可作為兇器使用之短刀，近身喝令被害人
      將收銀機打開，當時值凌晨3時24分許，便利商店內僅被
      害人1人當班，無人救援，被告體型較被害人魁梧，又持
      有兇器，衡諸社會常情，客觀上自足以使被害人心生畏懼
      ，至少產生壓制被害人意思自由之效果，縱令被告未將短
      刀抵住被害人身體，或被害人因恐懼而放棄反抗，仍無從
      解免被告之強盜罪行。
（四）至於選任辯護人聲請調閱便利商店內監視錄影乙節，經本
      院函請移送機關臺北縣政府警察局海山分局調查結果，該
      便利商店無燒錄設備，如須拷貝，須將監視器整組硬碟拆
      下，為免該店監視錄影中斷，僅提供影象供警方翻拍，有
      該局97年3月20日北縣警海偵字第0970009984號函在卷可
      參。本院認本案事證已臻明確，核無另行調閱拷貝案發當
      時監視錄影內容之必要。綜上所述，本件被告犯罪事證明
      確，應依法論科。
三、論罪科刑理由：
（一）核被告所為，係犯刑法第328條第1項之強盜罪，而有同法
      第321條第1項第3款之情形，應依同法第330條第1項加重
      強盜罪論處。原審以被告犯罪事證明確，據以論罪科刑，
      固非無據，惟：(1)被告強盜時所持兇器，業經被告及被害
      人形容係長約2、30公分，金屬不鏽鋼材質，前端呈扁平
      狀之短刀，而非水果刀，原判決認被告強盜之兇器係水果
      刀，尚有未當。(2)又刑法第38條第1項第2款所謂供犯罪所
      用之物，必於犯罪有直接關係者，始屬相當（最高法院51
      年臺非字第13號判例參照），換言之，係指直接提供為遂
      行犯罪之器物，且須屬於犯罪行為人者為限，始得宣告沒
      收。本件扣案之綠色上衣、灰底白邊運動短褲各1件、咖
      啡色拖鞋1雙，僅係被告於強盜行為之際身穿之衣鞋，雖
      屬被告所有，但非直接供犯強盜罪所用之物，原判決竟認
      均係供犯罪所用之物而宣告沒收，亦有未洽。本件被告否
      認其行為該當加重強盜罪之構成要件，提起上訴，雖無可
      採，然原判決既有上開可議之處，自屬無可維持，應由本
      院撤銷改判。
（二）本院審酌被告有強盜前科，不思以正當工作賺取金錢，竟
      於假釋中攜帶兇器強盜他人財物，危害社會治安，其犯罪
      之動機、目的、手段、強盜財物之數額、所生之危害及犯
      罪後之態度等一切情狀，量處有期徒刑7年2月，以示懲儆
      。
（三）扣案之黑色全罩式安全帽1頂，係被告所有於強盜行為之
      際戴於頭部，避免遭便利商店監視器拍攝其臉部，為被告
      供犯罪所用之物，應依刑法第38條第1項第2款之規定宣告
      沒收。另扣案之綠色上衣、灰底白邊運動短褲各1件、咖
      啡色拖鞋1雙，僅係被告於強盜行為之際身穿之衣鞋，尚
      非直接供犯強盜罪所用之物，爰不予沒收。至於被告強盜
      時所持之兇器短刀1把，係被告於路邊拾得，非違禁物或
      被告所有之物，且犯罪後已遭被告丟棄滅失，爰不併予宣
      告沒收。
據上論斷，應依刑事訴訟法第369條第1項前段、第364條、第299
條第1項前段，刑法第330條第1項、第38條第1項第2款，判決如
主文。
本案經檢察官呂建昌到庭執行職務。
中    華    民    國     97    年    5    月    7     日
            刑事第十三庭  審判長法  官  曾德水
                                法  官  林婷立
                                法  官  談  虎
以上正本證明與原本無異。
如不服本判決，應於收受送達後十日內向本院提出上訴書狀，其
未敘述上訴之理由者並得於提起上訴後十日內向本院補提理由書
（均須按他造當事人之人數附繕本）。
                                書記官  黃家麟
中    華    民    國    97    年    5     月    7     日
附錄：本案論罪科刑法條全文
刑法第328條第1項
意圖為自己或第3人不法之所有，以強暴、脅迫、藥劑、催眠術
或他法，至使不能抗拒，而取他人之物或使其交付者，為強盜罪
，處5年以上有期徒刑。
刑法第330條第1項
犯強盜罪而有第321條第1項各款情形之一者，處7年以上有期徒
刑。


司法院資訊處製作；財團法人民間司法改革基金會備份。
